臺灣新北地方法院民事判決
110年度訴字第2369號
原        告  林季謙

訴 訟代理 人  郭耘豪律師
              施宥毓律師
被        告  子壹整合行銷有限公司
              

兼法定代理人  丁○○

被        告  甲○○

              己○○  住新北市○○區○○街000巷0弄0號0                           樓
上列當事人間請求侵權行為損害賠償事件，經本院於民國111年2
月24日言詞辯論終結，判決如下：
    主      文
一、被告丁○○及被告子壹整合行銷有限公司應連帶給付原告新臺
    幣499,884元，及自民國110年9月23日起至清償日止，按年
    息5%計算之利息。
二、被告丁○○及被告甲○○應連帶給付原告新臺幣499,884元，及
    被告丁○○自民國110年9月23日起、被告甲○○自民國110年12
    月14日起，均至清償日止，按年息5%計算之利息。
三、前二項所命給付，如任一被告已為全部或一部之給付者，其
    餘被告於其給付範圍內，免給付之義務。
四、被告己○○應給付原告新臺幣30,989元，及自民國110年9月18
    日起至清償日止，按年息5%計算之利息。
五、訴訟費用由被告連帶負擔。
六、本判決第一至四項，得為假執行。但被告丁○○、被告子壹整
    合行銷有限公司、被告甲○○以新臺幣499,884元、被告己○○
    以新臺幣30,989元為原告預供擔保後，得免為假執行。
    事實及理由
壹、程序方面：
一、按訴狀送達後，原告不得將原訴變更或追加他訴，但擴張或
    減縮應受判決事項之聲明者，不在此限，民事訴訟法第255
    條第1 項但書第3 款定有明文。查，本件原告原起訴時以子
    壹整合行銷有限公司(原名：子壹娛樂有有限公司，下稱子
    壹公司）、丁○○、乙○○、庚○○、丙○○、甲○○、戊○○、己○○為
    被告並依民法第184條第1項前段、後段、第2項及第185條請
    求渠等負連帶侵權行為損害賠償責任，並聲明：「一、被告
    應連帶給付原告新臺幣（下同）645,807元，及自（原告書
    狀漏載「自」，茲予更正，下同）民事訴訟起訴狀繕本送達
    翌日起至清償日止（原告書狀漏載「至清償日止」，茲予更
    正，下同），按年息5%計算之利息。」（詳見本院卷第11至
    23頁），嗣以民事準備書狀變更聲明為：「一、被告丁○○及
    被告子壹公司應連帶給付原告499,884元，及民事訴訟起訴
    狀繕本送達被告翌日起至清償日止，按年息5%計算之利息。
    二、被告己○○應給付原告30,989元，及民事訴訟起訴狀繕本
    送達被告翌日起至清償日止，按年息5%計算之利息。」且被
    告丁○○依民法第28條負連帶責任及被告子壹公司依民法第17
    9條應返還不當得利等語（見本院卷第173至175頁），及於
    本院民國110年11月23日審理時以言詞變更請求權基礎：民
    法第184條第1項前段故意、第2項（被告丁○○、己○○，二以
    上請求權間之關係請為擇一有利判決）、第179條（被告子
    壹公司）、第28條（見本院卷第243至244頁），以及以民事
    準備二狀變更聲明為：「一、被告丁○○及被告子壹公司應連
    帶給付原告499,884元，及民事訴訟起訴狀繕本送達被告翌
    日起至清償日止，按年息5%計算之利息。二、被告丁○○及被
    告甲○○應連帶給付原告499,884元，及民事訴訟起訴狀繕本
    送達被告翌日起清償日止，按年息5%計算之利息。三、前二
    項所命給付，如任一被告已為全部或一部之給付者，其餘被
    告於其給付範圍內，免給付之義務。四、被告己○○應給付原
    告30,989元，及民事訴訟起訴狀繕本送達被告翌日起清償日
    止，按年息5%計算之利息。」並就被告乙○○、庚○○、丙○○、
    戊○○部分撤回起訴（見本院卷第295至299頁），且被告迄今
    並未表示異議，經核原告所為上開訴之變更，揆諸上開法律
    規定，應予准許。
二、按言詞辯論期日，當事人之一造不到場者，得依到場當事人
    之聲請，由其一造辯論而為判決，民事訴訟法第385 條第1 
    項前段定有明文。本件被告甲○○、己○○經合法通知，未於最
    後言詞辯論期日到場，且核無同法第386 條所列各款情形，
    爰依原告之聲請及上開規定，由其一造辯論而為判決。
貳、實體方面：
一、原告方面：
㈠、緣原告於108年8月，經被告甲○○為首之詐騙集團成員「妙然
    」透過通訊軟體Line推薦使用STONELION FINANCIAL LIMITE
    D平台（下稱SL平台）投資外匯，原告依該平台指示，陸續
    於108年8月29日至同年10月18日間合計945,807元匯入至SL
    平台所指示之帳戶（詳如附表所示），原告後來要求SL平台
    出金時，卻遲遲未辦理出金程序，且謊稱原告註冊之平台帳
    戶遭到凍結並要求原告必須再匯入保證金方能辦理出金手續
    ，原告向SL平台指定帳戶之一即日昇昌環球貿易股份有限公
    司（原告誤載為昇昌環球貿易股份有限公司，茲予更正，下
    稱日昇昌公司）求證後，始察覺SL平台係詐騙集圑所架設之
    網站，遂檢具相關資料報警並提起告訴。
㈡、原告遭受被告甲○○為首之詐欺集團所架設之外匯保證金投資
    平台詐騙，因而陷入錯誤，陸續匯款至詐騙集團所指示如附
    表所示之帳戶，其中原告業已就日昇昌公司帳戶部分（即附
    表編號13至18）與該公司負責人林家韻以30萬元和解，但原
    告仍受有645,807元損害。被告丁○○、己○○應可預見其所為
    屬於詐欺集團之運作模式，並知悉從其持有或提供之帳戶提
    領所得款項係其所屬詐欺集團成員共同詐騙得來，且各行為
    與原告所受損害間有相當因果關係，應依民法第184條第1項
    前段、第2項各自成立侵權行為，負擔損害賠償責任。又被
    告丁○○自108年8月18日前某日加入被告甲○○等人所組成之詐
    欺集團，將被告子壹公司如附表編號1至11所示之帳戶（下
    稱被告子壹公司帳戶）提供予詐欺集團使用，造成原告受有
    匯入該帳戶499,884元之損害，被告甲○○與丁○○依民法第185
    條共同侵權行為負連帶賠償責任。而被告丁○○為被告子壹公
    司之負責人，被告丁○○利用子壹公司帳戶收取不法款項，被
    告子壹公司應為其董事即被告丁○○之侵權行為，依民法第28
    條負連帶責任。被告子壹公司無法律上原因，受有原告499,
    884元（即附表編號1至11）之利益，原告自得依民法第179
    條規定請求返還所受利益。
㈢、併聲明：
1、被告丁○○及被告子壹公司應連帶給付原告499,884元，及自民
   事訴訟起訴狀繕本送達被告翌日起，按年息5%計算之利息。
2、被告丁○○及被告甲○○應連帶給付原告499,884元，及自民事訴
   訟起訴狀繕本送達被告翌日起，按年息5%計算之利息。
3、前二項所命給付，如任一被告已為全部或一部之給付者，其
   餘被告於其給付範圍內，免給付之義務。
4、被告己○○應給付原告30,989元，及自民事訴訟起訴狀繕本送
   達被告翌日起，按年息5%計算之利息。
5、訴訟費用由被告負擔。
6、原告願供擔保，請准宣告假執行。
二、被告方面：
㈠、被告丁○○及子壹公司部分：
1、被告子壹公司帳戶係供公司經營事業與客戶端間往來收付款
   項之用，亦同時作為公司與藍新科技股份有限公司（下稱藍
   新公司）第三方支付所使用。被告純係因被告甲○○為曾委託
   被告子壹公司拍攝廣告之片商，為與被告往來長達20年以上
   之客戶，亦為朋友關係，因甲○○近年從事網路直播事業，長
   年往返兩岸地區，始同意出借子壹公司帳戶供其向廠商收付
   貨款之用，且該帳戶之存摺、金融卡、印章與密碼等物，迄
   今仍由被告丁○○保管，從未遺失或交付他人，此與一般出售
   或交付帳戶予第三人之詐騙方式不同，且被告子壹公司帳戶
   於原告匯入前，均留有一定存款餘額，且截至原告最後一筆
   匯入時，仍有近13萬元存款餘額，衡與一般提供帳戶供詐騙
   集團使用者，於取得詐騙款項即悉數領出之常情有違。子壹
   公司帳戶自104年7月31日開戶後，金錢支付及匯款交易往來
   眾多，更不乏與客戶間往來款項及與第三方金流支付平台代
   收代付之多筆款項，若與詐欺集團共犯詐欺者，當不至於提
   供自身帳戶，自陷日後警方得立即查證款項流向之危險。
2、原告透過MT4軟體在SL平台上進行外匯保證金投資，得任意瀏
   覽、查看SL平台活動內容、操作方式及出入金紀錄，而原告
   為成年人，依其所稱擔任程式設計師，為具有一定社會經驗
   之人，其依據自己社會經驗及評估投資風險後，出於自由意
   志決定投資並主動要求入金，無證據證明原告係遭詐騙而交
   付；且SL平台客服人員依其指示匯款至子壹公司帳戶，供原
   告進行外匯投資，可見原告並未受有損害，自不得僅因嗣後
   投資不如預期、出金未果，即遽謂遭人施用詐術詐騙財物。
   縱認原告投資過程遭受詐騙，但僅得認原告按SL平台指示將
   投資款匯入子壹公司帳戶，且該平台將其所有投資款項，以
   等值之美金轉換至其投資帳戶，供原告操作投資，原告何來
   遭詐騙財物而受有損害？又原告並未舉證證明被告丁○○與詐
   騙人員「妙然」、SL平台有何共同侵害其權利之行為。
3、子壹公司帳戶並無設定自動轉出或綁定網路交易平台虛擬帳
   戶，法院應予調查查明該帳戶遭何人綁定、如何綁定。原告
   投資期間以新臺幣匯入子壹公司帳戶，自動轉成美金存在原
   告所申設之虛擬網路帳戶，再於其理財投資網站虛擬帳號上
   操作投資，原告曾申請出金遭平台拒絕後，仍繼續投入數筆
   款項，則原告投資過程因故認為其遭詐騙，與其初始匯入子
   壹公司帳戶是否有關，已非無疑。
4、併聲明：
⑴、原告之訴及假執行之聲請均駁回。
⑵、訴訟費用由原告負擔。
⑶、如受不利之判決，被告願供擔保，請准宣告免為假執行。
㈡、被告己○○及被告甲○○部分：渠等均經合法通知，未於言詞辯
    論期日到場，亦未提出準備書狀作何聲明或陳述。
三、本院得心證之理由：
㈠、原告主張其於附表所示時間，將各該金額匯入該等帳戶之事
    實，並有原告國泰世華銀行存摺交易往來明細（本院卷第30
    9至313頁）可證，且被告子壹公司及丁○○對於原告如附表編
    號1至11匯款至被告子壹公司帳戶一事並不爭執（見本院卷
    第348頁），並有附表所示之不起訴處分書、刑事判決書等
    足證，是原告上開主張，洵堪採認屬實。
㈡、按當事人對於他造主張之事實，於言詞辯論時不爭執者，視
    同自認。但因他項陳述可認為爭執者，不在此限。當事人對
    於他造主張之事實，已於相當時期受合法之通知，而於言詞
    辯論期日不到場，亦未提出準備書狀爭執者，準用第1 項之
    規定。但不到場之當事人係依公示送達通知者，不在此限，
    民事訴訟法第280 條第1 、3 項定有明文。經查，原告主張
    被告己○○為前開共同侵權行為之事實，業據其提出被告己○○
    犯幫助洗錢罪經本院以110年度金訴字第162、370號刑事判
    決處刑之判決（見本院卷第253至269頁）為證；而被告己○○
    經合法通知未到庭，且未提出任何書狀作何聲明及陳述，揆
    諸上開規定，已發生視為自認之法律效果，自堪信原告上開
    之主張為真實。
㈢、又按刑事訴訟判決所認定之事實，固非當然有拘束民事訴訟
    判決之效力，但民事法院調查刑事訴訟原有之證據，而斟酌
    其結果以判斷事實之真偽，並於判決內記明其得心證之理由
    ，即非法所不許（最高法院67年台上字第2674號、49年台上
    字第929號判決意旨可資參照）。可見刑事附帶民事訴訟經
    移送民事庭後，由法院依自由心證判斷事實之真偽時，所斟
    酌之辯論意旨及調查證據之結果，非不得參酌刑事訴訟程序
    中認定之事實及已調查之證據，引為本件民事訴訟之判決基
    礎。本件被告丁○○提供子壹公司帳戶（即附表編號1至11）
    供詐欺集團使用而犯三人以上共同詐欺取財罪，經臺灣士林
    地方法院（下稱士林地院）以110年度金訴字第339、340、3
    46號刑事判決處刑在案，此有上開刑事卷宗光碟暨判決（見
    本院卷第303、371至396、405至429頁）可證。是本院自得
    調查刑事訴訟中原有之證據，斟酌其結果以判斷其事實。經
    查：
1、原告係遭詐騙而為附表所示之匯款一節，業經原告於警詢時
   指證明確（見本院卷第219至223頁），並有匯款明細、對話
   紀錄、入帳紀錄及SL註冊資料（見本院卷第225至230頁）可
   證，核與上開刑事判決其他被害人均係依指示將款項匯入子
   壹公司帳戶及灝暻企業社帳戶相同，足見原告所指SL投資平
   台係由同一集團所架設，且在被害人察覺有異或無力繼續匯
   款後即失去聯繫，堪認原告及其他被害人所稱SL投資平台係
   佯以投資之名，一再要求被害人匯款而行詐騙之實。至被告
   丁○○及子壹公司雖辯稱原告依指示將款項匯入SL投資平台指
   定之帳戶後，原告在SL投資平台之帳戶亦會出現同額外幣，
   供其進行外匯投資，難認其受有損害等語，惟本件詐欺集團
   既係在網路架設投資平台，佯以投資之名，詐使原告一再匯
   款，則詐欺集團於原告匯款後，在SL投資平台網頁顯示原告
   投資帳戶內同額外幣之入帳，顯然亦屬詐欺集團誘使原告誤
   信而繼續投入金錢之方法，是被告前開辯詞，委無足採。
2、又被告丁○○自108年6月起，除依被告甲○○之指示，向指定對
   象收取現金外，尚提供其實際管領使用之子壹公司帳戶及灝
   暻企業社帳戶收受包含原告在內如上開刑事判決附表一所示
   被害人之匯款，除該附表一編號5、9所示被害人匯入之款項
   ，因即時遭圈存而未經提領外，其餘被害人匯入之款項均由
   被告丁○○轉匯至其他帳戶或提領為現金等情，業經被告丁○○
   於該刑事案件警詢、偵查、法院審理時坦認無誤【見雲林縣
   警察局斗六分局雲警六偵字第1091000089號卷（下稱斗六分
   局89卷）第8至10頁、斗六分局126卷第12至13頁、金門縣警
   察局金湖分局金湖刑警字第1090001814號卷（下稱金湖分局1
   814卷）第18至21頁、偵6128卷第10頁、臺灣士林地方檢察署
   （下稱士林地檢署）109年度偵字第12277號卷（下稱偵12277
   卷）第98至102頁、110年度偵字第7609號卷（下稱偵7609卷
   ）第8頁、109年度偵字第4607號卷（下稱偵4607卷）第192、
   195頁、109年度偵字第7089號卷（下稱偵7089卷）第11至15
   頁、109年度少連偵字第75號卷（下稱少連偵75卷）第7頁，
   本院108年度訴字第1001號卷二（下稱108訴1001卷二）第204
   、286頁、110金訴339卷第184至188頁】，並經證人解偉君於
   偵查時證述明確（見士林地檢署109年度偵字第6000號卷第8
   至9頁），復有兆豐銀行110年10月20日兆銀總集中字第11000
   57163號函文、本院公務電話紀錄（見本院110金訴339卷第97
   、147頁）及被告子壹公司帳戶、灝暻企業社帳戶交易明細（
   卷頁上開刑事判決附表一「證據」欄所載）在卷可憑，已足
   認定。且被告丁○○持用行動電話之微信對話紀錄中，被告丁○○在名為「早上好」之對話群組表示「他到了」、「收」、「
   1580K」，暱稱「大牛」之群組成員即回應「好」、「下課」
   ，隨後「大牛」問到忠孝復興要多久，被告丁○○回應「26」
   ，「大牛」即指示「待命」、「出發」、「忠孝復興2號」、
   「小廖哥」、「257」，隨後被告丁○○回應「收」、「2570K
   」，接著「大牛」指示「忠孝復興2號、小廖哥、51、出發」
   ，被告丁○○隨後回應「收」，「大牛」表示「點好回」，被
   告丁○○回覆「510K」；另被告丁○○向暱稱「雄雄」之人討論
   匯款事宜後，被告丁○○詢問「所以等一下全部交敦南」，「
   雄雄」回覆「這趟全部交敦南」、「交好告訴我」，被告丁○○回應「已交5」，「雄雄」回覆「下課」，此有對話紀錄翻
   拍照片可參【見臺灣新北地方檢察署（下稱新北地檢署）108
   年度偵字第31339號卷（下稱偵31339卷）第80頁反面下方至
   第81頁、第84頁上方】；被告丁○○陳稱「早上好」群組為被
   告甲○○設立之群組，「雄雄」即為被告甲○○，前開對話內容
   係被告甲○○指示其處理代收代付款項相關事宜等情（見110金
   訴339卷第196頁）；因上開對話紀錄中被告丁○○及「大牛」
   、「雄雄」即被告甲○○陳述內容，與詐欺集團經由成員間層
   層轉手方式，掩飾、隱匿詐欺贓款之情形相符，且其等在對
   話中，使用「待命」、「下課」等用語，亦與詐欺集團成員
   聯絡收交款常見用語相合，足認被告丁○○對於詐欺集團運作
   模式甚為熟悉。再者，被告丁○○於上開刑事案件法院準備程
   序時陳稱其除依被告甲○○之指示，將匯入子壹公司帳戶、灝
   暻企業社帳戶之款項，匯至被告甲○○指定之帳戶外，亦會依
   被告甲○○之指示，將匯入上開帳戶之款項提領交給被告甲○○
   指定之店家即鎮鋐銀樓、SHINY精品店等情（見110金訴339卷
   第186頁）；而證人即鎮鋐銀樓負責人黃仁哲、業務林智杰於
   另案審理時證稱：被告丁○○與甲○○於108年8、9月間，多次至
   鎮鋐銀樓購買1兩金塊、元寶，被告丁○○表示甲○○是其老闆，
   一開始被告丁○○與甲○○一起到店以現金購買金飾並當場取貨
   ，之後被告甲○○交代由被告丁○○負責付款，被告甲○○再自行
   到店取貨，因政府規定購買黃金達50萬元始需登記，被告丁○○及甲○○到店購買金飾時並未登記，銀樓也無法追查黃金之去
   向等情（見108訴1001號卷四第104至106、109至110、112、1
   15至118、121頁）；證人即SHINY精品店負責人吳希儀於另案
   審理時亦證稱其與黃仁哲為夫妻關係，被告丁○○曾到其經營
   之SHINY精品店，交付向黃仁哲購買金飾之款項予其代收等情
   （見108訴1001卷四第124、126頁），可徵被告丁○○與甲○○將
   詐欺犯罪所得，用以購買易於收藏變價及難以辨識、追查來
   源、去向之零售黃金，達成隱匿效果，顯屬詐欺集團變更犯
   罪所得將詐欺贓款洗白之行為，且被告丁○○得以持贓款陪同
   被告甲○○一同前往銀樓購買黃金，待銀樓人員熟悉交易模式
   後，即由被告丁○○單獨負責將詐欺贓款交予不知情之銀樓支
   付黃金價款，再由被告甲○○到店取貨，亦徵被告丁○○深受被
   告甲○○之信任，參與犯罪程度非輕，顯非一般單純聽命收交
   款項之外圍車手或收水人員。
3、另查，被告丁○○前於107年11月至108年2月間，依友人「何楓
   成」之指示提供自己名下帳戶收受匯款後提款交予黃國愷，
   由黃國愷交由地下匯兌業者兌換成人民幣匯款至大陸地區，
   共同犯非法辦理國內外匯兌業務罪，經臺灣高等法院以109年
   度金上訴字第33號判決判刑確定，此有該案判決在卷可參（
   見110金訴339卷第25至47頁）。被告丁○○於前開刑事案件法
   院準備程序時陳稱當時「何楓成」向其表示在經營交易平台
   ，委其提供帳戶代收款項，之後其發現帳戶遭凍結而覺有異
   ，遂於108年上半年，向警察機關說明代收款項經過，並因此
   知悉其依「何楓成」指示代收之款項為詐欺被害人所匯等情
   （見110金訴339卷第187頁），可見被告丁○○先前曾從事與本
   案相同之提供帳戶代他人收交款項之行為，且其至遲於108年
   上半年，即知悉前案所代收之款項為詐欺贓款。因子壹公司
   帳戶自108年8月25日起，幾乎每日均有多筆款項進出之紀錄
   ，嗣於同年9月12日經通報為警示帳戶；而灝暻企業社帳戶於
   同年9月1日至17日均無款項進出，俟同年9月18日起陸續有多
   筆款項進出紀錄，此有兆豐銀行110年10月20日兆銀總集中字
   第1100057163號函及檢附之本案子壹公司帳戶通報資料、交
   易明細、本案灝暻企業社帳戶交易明細在卷供佐（見偵6128
   卷第147至148頁，110金訴339卷第97至144頁）；又被告丁○○
   於前開刑事案件法院準備程序時陳稱子壹公司帳戶係其平時
   最常使用之帳戶，其個人及公司營業均使用該帳戶，其提供
   該帳戶予被告甲○○使用後，某日要使用該帳戶時發現無法使
   用，其遂打電話詢問銀行，始知該帳戶遭凍結，而本案其係
   先提供本案子壹公司帳戶予甲○○使用，之後才提供本案灝暻
   企業社帳戶予甲○○等語（見110金訴339卷第187頁），是被告
   丁○○幾乎每日均有使用子壹公司帳戶之需求，則其在該帳戶
   於108年9月12日遭通報警示凍結後數日內，應即察覺該帳戶
   無法使用，而甫因依「何楓成」指示收交款而涉前案罪嫌之
   被告丁○○獲知子壹公司帳戶遭警示後，竟未立即向警說明緣
   由，反而另行提供灝暻企業社帳戶繼續收受被告甲○○指定之
   款項，並將款項匯入其他帳戶或提領為現金交予銀樓，用以
   購買無從追查來源、去向之黃金，是認被告丁○○對於依被告
   甲○○指示收交之款項為詐欺贓款一節，已有明確認識，具有
   參與詐欺、洗錢犯罪之故意及行為甚明。
4、至被告丁○○另辯稱其開設子壹公司從事經紀人工作，因旗下
   藝人經營網路直播，由大陸廠商供貨，為保障消費者收到商
   品，其以子壹公司之名義與藍新公司簽署第三方金流平台經
   銷商商店商業條件申請表，並應藍新公司之要求，申請新增
   第三方支付服務作為子壹公司之營業項目，亦即由藍新公司
   作為其與消費者、供貨商間之公正第三人，貨款先交由藍新
   公司，確認消費者收到商品後，藍新公司再給付貨款予供貨
   商，而甲○○自108年起開始從事網路直播，即委由其就直播主
   訂貨款項做代收代付工作，其不知該等款項為詐欺贓款等語
   ，並提出藍新公司第三方金流平台經銷商商店商業條件申請
   表、子壹公司登記資料（見本院卷第197至218頁）為證。但
   依被告丁○○上開所述，其係因旗下藝人擔任直播主工作，為
   避免消費及帳務糾紛，始由藍新公司負責收受消費者給付之
   消費款，並在消費者收受商品後，依約將消費款給付予供貨
   商，而其受被告甲○○委託經營之代收代付業務，即相當於藍
   新公司之角色，亦即由其擔任被告甲○○旗下直播主、消費者
   與供貨商間之公正第三人。若被告丁○○確係經營第三方支付
   服務業務，則其在確認消費者收到商品後，應係將代收款項
   給付予供貨商；然依前所述，被告丁○○依被告甲○○之指示以
   前開帳戶收受匯款後，係將部分款項提領為現金向鎮鋐銀樓
   購買黃金，顯與被告丁○○所稱款項為代收之貨款不符。況若
   為達避免日後發生消費及帳務糾紛之目的，負責提供第三方
   支付服務之被告丁○○自應確保款項收付之來源及去向留存紀
   錄為證，但被告丁○○卻依甲○○之指示將帳戶收受之款項提領
   為現金，用以購買無從追查來源及去向之零售黃金，與被告
   丁○○所稱第三方支付服務之性質顯然不同，是認被告丁○○所
   辯當無可採。另被告丁○○固辯稱若其知悉代收代付之款項為
   詐欺贓款，不可能使用其擔任負責人之子壹公司帳戶等，惟
   詐欺集團成員使用自己名下帳戶之情形非屬罕見，且以公司
   行號帳戶作為收款帳戶更亦使被害人信賴所匯款項係供正當
   用途使用，與本案詐欺集團以投資平台作為詐騙手法一節相
   符；況公司行號得以營業項目掩飾犯罪行為，此觀被告丁○○
   以被告子壹公司之營業項目包含第三方支付服務，作為其正
   當化收付詐欺贓款行為之理由即明，是縱被告丁○○非使用來
   路不明之帳戶收付款項，亦不足據以逕對被告丁○○為有利之
   認定。又被告丁○○雖聲請函詢兆豐銀行調查子壹公司帳戶綁
   定網路虛擬帳號使用之情形，但經兆豐銀行111年2月9日兆銀
   總集中字第1110005975號函覆稱：被告子壹公司帳戶未申辦
   網路虛擬帳戶等語（本院卷第431頁）甚明，且被告丁○○既確
   以子壹公司帳戶收付詐欺原告所匯款項，則其確有參與詐欺
   及洗錢之客觀行為，即堪認定。則被告丁○○前開辯解，即屬
   無據。
5、因此，原告主張被告甲○○、丁○○以前開方式共同詐騙其將款
   項匯入被告子壹公司帳戶等語，洵堪採認無訛。
㈣、被告應負損害賠償責任：
1、復按因故意或過失，不法侵害他人之權利者，負損害賠償責
   任。故意以背於善良風俗之方法，加損害於他人者亦同。違
   反保護他人之法律，致生損害於他人者，負賠償責任。但能
   證明其行為無過失者，不在此限。民法第184條第1項、第2項
   條分別定有明文。被告甲○○、丁○○及己○○既經認定有共同或
   幫助詐欺原告之侵權行為，致原告受有如附表所示匯款之損
   害，則原告依民法第184條第1項前段規定，請求被告甲○○、
   丁○○及己○○如數賠償，洵屬有據。
2、又按數人共同不法侵害他人之權利者，連帶負損害賠償責任
   ，民法第185條第1項前段定有明文。數人共同不法侵害他人
   之權利者，對於被害人所受損害，所以應負連帶賠償者，係
   因數人之行為共同構成違法行為之原因或條件，因而發生同
   一損害，具有行為關連共同性之故。所謂共同侵權行為，係
   指數人共同不法對於同一之損害，與以條件或原因之行為。
   加害人於共同侵害權利之目的範圍內，各自分擔實行行為之
   一部，而互相利用他人之行為，以達其目的者，仍不失為共
   同侵權行為人，而應對於全部所發生之結果，連帶負損害賠
   償責任（最高法院78年度台上字第2479號判決參照）。被告
   甲○○、丁○○及己○○在共同或幫助詐欺原告匯款之目的範圍內
   ，各自分擔實行行為之一部，彼此相互利用他人之行為，最
   終共同達成詐欺原告撥款之目的，而為原告所生如附表所示
   損害之共同原因，具行為關連共同性，且與原告所生損害間
   具有相當因果關係，依民法第185條規定，渠等對於原告所生
   全部損害，應連帶負損害賠償責任，則原告依上規定，請求
   被告甲○○與丁○○連帶賠償其所受如附表編號1至11所示金額之
   損害合計499,884元，及被告己○○應賠償其所受如附表編號19
   所示金額即30,989元之損害，容屬有據。
3、次按無法律上之原因而受利益，致他人受損害者，應返還其
   利益。法人對於其董事或其他有代表權之人因執行職務所加
   於他人之損害，與該行為人連帶負賠償之責任。民法第179條
   及第28條定有明文。原告將遭詐騙之款項匯入被告子壹公司
   帳戶，其受有損害，且被告子壹公司受領該款項之利益，並
   無法律上原因，原告依民法第179條規定，請求被告子壹公司
   返還，於法有據。又被告丁○○為被告子壹公司董事即代表人
   ，其將所職務上所保管之被告子壹公司帳戶供作不法侵害原
   告之財產權之用，加損害於原告，被告子壹公司應依民法第2
   8條規定與被告丁○○連帶負損害賠償責任。
4、因此，原告分別依上述規定，分別請求被告丁○○與子壹公司
   、被告丁○○與甲○○分別連帶賠償其499,884元，及被告己○○賠
   償其30,989元，即屬有據。
5、按不真正連帶債務，係指數債務人以同一目的，本於各別之
   發生原因，對債權人各負全部給付之義務，因債務人其中一
   人為給付，他債務人即應同免其責任之債務而言（最高法院1
   00年度台上字第848號、97年度台上字第453號、95年度台上
   字第2779號判決參照）。被告丁○○與子壹公司依民法第28條
   規定負連帶賠償責任，被告丁○○與甲○○依民法第185條第1項
   規定負連帶賠償責任，係基於不同之法律關係，負同一賠償
   義務，為不真正連帶債務，如其中任一人已為給付，其他被
   告於其給付範圍內，同免其責任。
四、末按給付無確定期限者，債務人於債權人得請求給付時，經
    其催告而未為給付，自受催告時起，負遲延責任。其經債權
    人起訴而送達訴狀，或依督促程序送達支付命令，或為其他
    相類之行為者，與催告有同一之效力。遲延之債務，以支付
    金錢為標的者，債權人得請求依法定利率計算之遲延利息。
    應付利息之債務，其利率未經約定，亦無法律可據者，週年
    利率為5%，民法第229條第2項、第233條第1項前段、第203
    條分別定有明文。本件係損害賠償之債，以支付金錢為標的
    ，無確定期限，又未約定利率，則原告請求自民事訴訟起訴
    狀繕本送達翌日即被告丁○○、子壹公司自110年9月23日（見
    本院卷第97頁）、被告甲○○自110年12月14日（見本院卷第2
    87頁）、被告己○○自110年9月18日（見本院卷第115頁）起
    ，按年息5%計算之利息，於法有據。
五、綜上所述，原告依民法第184條第1項前段、第185條、第179
    條、第28條規定，請求判決如主文第一至四項所示之本金及
    法定遲延利息等語，為有理由，應予准許。又按所命給付之
    金額或價額未逾50萬元之判決，法院應依職權宣告假執行，
    民事訴訟法第389 條第1 項第5 款定有明文，本件判決，因
    被告各應給付之金額未逾50萬元，揆諸前開之規定，本院爰
    依職權宣告假執行，原告就該部分陳明願供擔保聲請宣告假
    執行，僅係促請法院上開職權宣告之發動，本院就此部分不
    另為准駁之諭知。被告丁○○及子壹公司亦陳明願供擔保免為
    假執行之宣告，核無不合，爰依其等聲請及依職權酌定相當
    金額後准許之。
六、本件事證已臻明確，至於兩造其餘之攻擊或防禦方法及所提
    出之證據，經本院斟酌後，認為均不足以影響本判決之結果
    ，自無一一詳予論駁之必要，併此敘明。
七、本件訴訟費用負擔之依據：民事訴訟法第78條、第85條第2
    項。
中　　華　　民　　國　　111 　年　　3 　　月　　16　　日
                  民事第三庭    法　官　饒金鳳
以上正本，係照原本作成。
如對本判決上訴，須於判決送達後20日內向本院提出上訴狀。如
委任律師提起上訴者，應一併繳納上訴審裁判費。
中　　華　　民　　國　　111 　年　　3 　　月　　16　　日
                                書記官　廖美紅
                            
附表：
編號 帳戶 時間 金額 （新臺幣） 備註 1 子壹公司所開設永豐銀行東內湖分行帳號：00000000000號 108年8月29日 31,395元 1、士林地檢署109年度偵字第4607號併案意旨書（被告丁○○，見本院卷第29至31、159至161頁） 2、本院108年度訴字第1001號、109年度訴字第74號刑事判決（被告丁○○，見本院卷第37至87頁） 3、士林地檢署110年度偵字第13473、15547號追加起訴書（被告丁○○見本院卷第185至188、237至240、305至308頁） 4、士林地方法院110年度金訴字第339、340、346號刑事卷宗光碟暨判決（見本院卷第303、371至396、405至429頁） 2  108年9月4日 31,319元  3  108年9月5日 50,000元  4   12,530元  5  108年9月6日 50,000元  6   12,530元  7  108年9月9日 50,000元  8   12,526元  9  108年9月10日 50,000元  10   12,370元  11  108年9月11日 156,075元  小計   499,884元  12 彭翊竹所開設玉山銀行帳號：0000000000000號 108年9月18日 14,334元 新北地檢署109年度偵字第16238號不起訴處分書（被告冷中惠，見本院限閱卷第33至35頁） 13 日昇昌環球貿易股份有限公司所開設永豐銀行帳號：000-00000000000000號 108年9月19日 54,970元 臺北地檢署109年度少連偵字第27號、109年度偵字第8984號不起訴處分書（被告林家韻，見本院限閱卷第41至43頁） 14   100,000元  15  108年9月24日 61,988元  16  108年10月17日 91,887元  17  108年10月18日 41,755元  18   50,000元  小計   400,600元  19 顏慕舲所開設新光銀行帳號000000000000號 108年9月23日 30,989元 1、新北地檢署110年度偵字第16143號追加起訴書（被告己○○，見本院卷第33至36、233至236頁） 2、本院110年度金訴字第162、370號刑事判決（被告己○○，見本院卷第253至269頁） 3、新北地檢署109年度偵緝字第3563號不起訴處分書（被告顏慕舲，見本院限閱卷第37至39頁） 總計   945,807元